臺灣板橋地方法院刑事判決　　　　　　　 96年度訴字第825號
公　訴　人　臺灣板橋地方法院檢察署檢察官
被　　　告　乙○○
　　　　　　　　　　現於臺灣臺北看守所羈押中
選任辯護人　曹運蘭律師
上列被告因違反毒品危害防制條例案件，經檢察官提起公訴（96
年度偵字第3560號），本院判決如下：
    主  文
乙○○販賣第一級毒品，處有期徒刑拾陸年，販賣第一級毒品所
得財物現金新臺幣壹仟元沒收，如全部或一部不能沒收時，以其
財產抵償之；又販賣第一級毒品，處有期徒刑拾柒年，販賣第一
級毒品所得財物現金新臺幣貳仟元沒收，如全部或一部不能沒收
時，以其財產抵償之；又販賣第一級毒品，處有期徒刑拾玖年，
鑽石項鍊壹條沒收，如全部或一部不能沒收時，追徵其價額；應
執行有期徒刑貳拾陸年，現金新臺幣參仟元沒收，如全部或一部
不能沒收時，以其財產抵償之，鑽石項鍊壹條沒收，如全部或一
部不能沒收時，追徵其價額。
其餘被訴部分均無罪。
    事  實
一、乙○○意圖營利，基於販賣第一級毒品之犯意，先於民國九
    十五年十月間某日，在臺北縣三重市○○街「中興游泳池」
    對面停車場，以新臺幣（下同）一千元代價，販賣海洛因○
    ‧三公克予甲○○；又於同年月間某日，在臺北縣三重市○
    ○路○段八十九號附近，以二千元代價，販賣海洛因○‧四
    公克予甲○○；另於同年十一月間某日，因甲○○無力以現
    金支付購毒代價，乃徵得乙○○之同意，在臺北縣三重市○
    ○路○段八十九號二樓之二住處樓下，以甲○○所有之鑽石
    項鍊一條抵充三千元之代價，由乙○○販賣海洛因○‧六公
    克予甲○○。嗣於九十六年一月二十四日晚間七時三十分許
    ，乙○○為警在臺北縣三重市○○街五十號前查獲，並扣得
    第一級毒品海洛因九包（共毛重二‧七公克，合計淨重○‧
    九一公克）等物（均與本案犯行無關，詳後述）而查知上情
    。
二、案經臺北市政府警察局移送臺灣板橋地方法院檢察署檢察官
    偵查起訴。
    理  由
壹、有罪部分：
一、訊據被告乙○○固不否認持有扣案海洛因，且認識甲○○，
    並曾於九十五年十、十一月間與甲○○在臺北縣三重市○○
    街「中興游泳池」對面停車場、臺北縣三重市○○路○段八
    十九號二樓之二等處見面，甲○○曾多次以電話或到被告住
    處之方式，向被告索取海洛因，且被告與甲○○見面時曾接
    觸第一級毒品海洛因等事實，惟矢口否認有何販賣第一級毒
    品海洛因犯行，辯稱：伊心情不好，拜託甲○○幫伊尋找海
    洛因賣家，甲○○於九十五年八月二十七日親自帶伊到基隆
    找一位綽號「斗兄」（臺語譯音）之人，伊向斗兄買了五千
    元海洛因，數量多少伊並不清楚，買回來之後，甲○○打電
    話給伊說要伊分一點給她，但是伊拒絕她，之後伊就接到恐
    嚇電話說如果伊不給她的話，她就要報警，但是因為伊買回
    來的海洛因是伊自己要用的，所以伊並沒有分給她，伊先前
    曾數次在臺北縣三重市○○街「中興游泳池」對面停車場、
    臺北縣三重市○○路○段八十九號二樓之二附近和甲○○見
    面，但那是因為甲○○聯絡斗兄將伊要買的海洛因送到上開
    地點，伊也確實有在上開地點接到海洛因云云。惟查：
  １被告經警查獲時扣得第一級毒品海洛因九包，經鑑驗後認均
    含海洛因成分，合計淨重○‧九一公克，有法務部調查局九
    十六年三月二日調科壹字第○九六二三○一五七二○號鑑定
    書乙份在卷可稽，足認被告確有海洛因來源。
  ２證人甲○○於偵查及本院審理時，均證稱被告曾於上揭地點
    以上開金額販賣海洛因予伊等情（甲○○於警詢中之供述未
    經具結，依法無證據能力，又辯護人雖亦爭執證人甲○○於
    偵查中證詞之證據能力，然證人該部分證詞係經具結後為陳
    述，依法應有證據能力），被告固以上情置辯，然被告前於
    本院法官訊問時，亦自承在九十五年十月間，曾交予甲○○
    毒品兩次，每次一小包等情（九十六年度聲羈字第九十二號
    卷，第五頁），與證人甲○○所證情節已有合致之處。至證
    人甲○○固屢次指證被告曾販賣海洛因予伊至少十五次，一
    千元大約可購得海洛因○‧三公克，二千元約可購得○‧四
    公克，三千元約可購得○‧六公克，約有十次是買一千元，
    買三千元一次，就是鑽石項鍊換的那次，其餘是買二千元等
    情（九十六年度偵字第三五六○號卷，第五十二頁，本院九
    十六年七月四日審判筆錄），依證人甲○○於偵查及本院審
    理中，顯示就各該十五次購買時間、地點、金額，均已難明
    確回憶，難以逕採無疑，然證人甲○○經雙方當事人交互詰
    問，並與被告當面對質下，仍就曾在臺北縣三重市○○街「
    中興游泳池」對面停車場、臺北縣三重市○○路○段八十九
    號二樓之二等處，以一千元購得海洛因○‧三公克、二千元
    購得海洛因○‧四公克，並曾於九十六年十一月底某日，在
    臺北縣三重市○○路○段八十九號樓下，以鑽石項鍊一條抵
    充三千元代價購得海洛因○‧六公克等情節印象深刻，應不
    致誤記，其此部分證述具有相當之憑信性，爰依其證述情節
    與被告供述合致部分，為如事實欄所示有利於被告之認定。
  ３被告前於警詢、偵查及本院歷次訊問中，就其海洛因來源係
    「長腳」或「斗兄」、購入價額、經警查獲後扣得之姓名、
    金額紀錄紙用途、記載事項為何、是否曾交付海洛因予甲○
    ○等節，屢為矛盾出入之供述，有其歷次供述筆錄在卷可稽
    ，其辯詞顯非無隱，難以逕採，又被告於偵查中已明確供稱
    與證人甲○○並無金錢糾紛或仇恨（九十六年度偵字第三五
    六○號卷，第五十九頁），自難僅以被告於本院審理時，空
    言翻稱證人係索毒不遂而挾怨恐嚇、報復，即全盤推翻證人
    甲○○前揭經具結、交互詰問、對質後證詞之可信度。
  ４本案雖因被告否認有販賣海洛因予證人甲○○之犯行，致無
    法查知渠販賣海洛因之利得，惟按販賣毒品係政府嚴予查緝
    之違法行為，且上述毒品可任意分裝或增減其分量，而每次
    買賣之價量，亦隨時依雙方關係之深淺、當時之資力、需求
    程度及對行情之認知等因素，機動的調整，因之販賣之利得
    ，除經被告坦承犯行，或帳冊價量均記載明確外，委難查得
    實情，是縱未確切查得販賣賺取之實際差價，但除別有事證
    ，足認係按同一價格轉讓，確未牟利之情形外，尚難執此認
    非法販賣之事證有所不足，致知過坦承者難辭重典，飾詞否
    認者反得逞僥倖，而失情理之平；且海洛因之價格不低，取
    得不易，凡為販賣之不法行為者，苟無利可圖，應無甘冒持
    有毒品遭查獲之極大風險，無端親送至交易處所，或以自己
    住處為交易毒品之處所，平白無端義務為該買賣之工作，是
    其販入之價格必較售出之價格低廉，而有從中賺取買賣差價
    牟利之意圖及事實，應屬符合論理法則且不違背社會通常經
    驗之合理判斷。是被告販賣海洛因予甲○○，有從中賺取差
    價牟利之營利意圖，已屬灼然。
  ５綜上所述，被告三次販賣第一級毒品海洛因之犯行，均事證
    明確，被告上開辯解，無從建立合理懷疑而推翻前揭積極證
    據，尚難採信。從而被告犯行已堪認定，自應依法論科。
二、核被告所為，係犯毒品危害防制條例第四條第一項之販賣第
    一級毒品罪。被告在販賣前持有海洛因之低度行為，為販賣
    之高度行為所吸收，不另論罪。被告前揭三次販賣第一級毒
    品犯行，犯意各別，行為互殊，應分論併罰。本院審酌被告
    共販賣海洛因三次，販賣之數量各為○‧三公克、○‧四公
    克、○‧六公克，與多次、大量出售海洛因，以賺取巨額價
    差者，尚屬有別，其因而觸犯法定刑為死刑或無期徒刑之重
    典，有法重情輕堪予憫恕之情形，爰均依刑法第五十九條之
    規定，就被告販賣第一級毒品之罪減輕其刑。爰分別審酌被
    告甫經觀察、勒戒完畢出所，當知毒品對人體身心健康危害
    之烈，不知引以為戒，竟進而為販賣毒品犯行，足以嚴重戕
    害他人身心，擴大毒品危害範圍，且經查獲後矢口否認販賣
    毒品犯行，未行使緘默權，反屢次翻異供詞，試圖誤導法院
    認定，未見確實悔意，本院因此認為，被告固無據實陳述之
    義務，然其缺乏為自己犯行負責之態度，即應施以一定之刑
    罰，以求教化自新及社會防衛之效，並警效尤，及其並未曾
    受有期徒刑之執行之素行狀況、犯罪之動機、目的等一切情
    狀，各量處如主文所示之刑，並定其應執行刑，以示警懲。
三、按依毒品危害防制條例第十九條第一項：「犯同條例第四條
    至第九條、第十二條、第十三條或第十四條第一項第二項之
    罪者，其供犯罪所用或因犯罪所得之財物均沒收之，如全部
    或一部不能沒收時，追徵其價額或以其財產抵償之」，係採
    義務沒收主義，故販賣毒品所得之金錢，如能認定確係販賣
    毒品所得之款項，均應宣告沒收，不以當場搜獲扣押者為限
    （最高法院九十三年臺上字第二六七○號判決意旨參照），
    是販賣毒品所用之物或所得之金錢，無論已否扣案，如仍屬
    存在，即應依法沒收。被告販賣海洛因之所得現金共三千元
    ，及鑽石項鍊一條，為被告販賣毒品所得之財物，應依毒品
    危害防制條例第十九條第一項之規定宣告沒收，如全部或一
    部不能沒收時，現金部分以被告財產抵償之，財物部分應追
    徵其價額。至起訴書所載其餘扣案之海洛因九包（共毛重二
    ‧七公克，合計淨重○‧九一公克）、殘渣袋二只、毒品交
    易紀錄共四張、分裝勺二支等物，經核與本案經起訴之被告
    販賣海洛因犯行無關，又依被告供述係前往與甲○○見面時
    遭查獲（本院九十六年三月十三日訊問筆錄），證人甲○○
    亦證稱被告遭查獲當日，係由伊透過朋友向被告購買海洛因
    等情（本院九十六年七月四日審判筆錄），是被告經查獲時
    扣得之物，應得作為其他犯行證物，爰不為沒收之諭知，至
    被告使用之0000000000號行動電話，並未扣案，
    復未經檢察官舉證為被告所有，供本案販賣犯行所用之物，
    亦無從為沒收之諭知，均附此指明。
四、被告於九十六年一月二十四日晚間七時三十分許涉嫌販賣第
    一級毒品海洛因犯行，既未經起訴，本院無從審論，應移由
    檢察官另行偵辦。
貳、無罪部分：
一、公訴意旨另以：被告意圖營利，自民國九十五年八月間某日
    起至同年十一月底某日止，除前揭認定之三次外，另在臺北
    縣三重市○○街「中興游泳池」對面停車場、重新路三段八
    十九號附近，以○‧三公克、○‧四公克、○‧六公克各一
    千元、二千元及三千元之代價，共販賣第一級毒品海洛因十
    二次予甲○○。
二、惟按犯罪事實應依證據認定之，無證據不得認定其犯罪事實
    ；又不能證明被告犯罪者，應諭知無罪之判決，刑事訴訟法
    第一百五十四條第二項、第三百零一條第一項分別定有明文
    。次按所謂證據，係指直接間接足以證明犯罪行為之一切證
    人、證物而言；且事實之認定，應憑證據，如未能發現相當
    證據，或證據不足以證明，自不能以推測或擬制之方法，以
    為裁判基礎，最高法院三十年上字第一二八號、四十年臺上
    字第八六號判例均可資參考。
三、公訴意旨就被告此部分犯行，所舉被告經查獲時扣案之物，
    尚難認與被告此部分犯行相關，業如前述，又證人甲○○之
    證詞仍嫌籠統，非具不可動搖之憑信性，亦如前述，尚難認
    已得認定此部分犯行而無疑，是被告此部分犯行尚屬不能證
    明，且檢察官認為與前揭經起訴並論罪科刑部分應分論併罰
    ，自均應依法為無罪之諭知。
據上論斷，應依刑事訴訟法第二百九十九條第一項前段、第三百
零一條第一項，毒品危害防制條例第四條第一項、第十九條第一
項，刑法第十一條前段、第五十一條第五款、第五十九條，判決
如主文。
本案經檢察官靳開聖到庭執行職務。
中　　華　　民　　國　　96　　年　　7 　　月　　27　　日
                  刑事第八庭  審判長法　官  王屏夏
                                    法　官  彭全曄
                                    法　官  王偉光
以上正本證明與原本無異。
如不服本判決應於送達後十日內向本院提出上訴狀。
                                    書記官  陳怡君
中　　華　　民　　國　　96　　年　　7 　　月　　27　　日
附錄本案論罪科刑法條全文：
毒品危害防制條例第4條
製造、運輸、販賣第一級毒品者，處死刑或無期徒刑；處無期徒
刑者，得併科新臺幣1 千萬元以下罰金。
製造、運輸、販賣第二級毒品者，處無期徒刑或7 年以上有期徒
刑，得併科新臺幣7 百萬元以下罰金。
製造、運輸、販賣第三級毒品者，處5 年以上有期徒刑，得併科
新臺幣5 百萬元以下罰金。
製造、運輸、販賣第四級毒品者，處3 年以上10年以下有期徒刑
，得併科新臺幣3 百萬元以下罰金。
製造、運輸、販賣專供製造或施用毒品之器具者，處1 年以上7
年以下有期徒刑，得併科新臺幣1 百萬元以下罰金。
前五項之未遂犯罰之。
